臺灣新竹地方法院民事判決  
109年度建字第41號
原      告  鄭建端  
原      告  王宣勝  


共      同
訴訟代理人  陳尚敏律師
被      告  大筑建設有限公司

法定代理人  羅瑞聲  
被      告  閎翔營造有限公司

法定代理人  彭鴻源  

被      告  洪志煌  
共      同
訴訟代理人  鄭勵堅律師
            林瑩姮律師
上列當事人間損害賠償事件，本院於民國110年4月29日辯論終結
，判決如下：
    主　　　文
被告應連帶給付原告甲○○新臺幣貳拾貳萬參仟柒佰參拾玖元，及
自民國一○九年八月二十二日起至清償日止，按年息百分之五計
算之利息。
原告其餘之訴均駁回。
訴訟費用由被告連帶負擔百分之十二，由原告甲○○負擔百分之五
，由原告丙○○負擔百分之八十三。
本判決第一項原告甲○○得假執行；但被告如以貳拾貳萬參仟柒佰
參拾玖元為原告甲○○預供擔保，得免為假執行。
原告其餘假執行之聲請均駁回。
    事實及理由
壹、程序方面：
　　按訴狀送達後，原告不得將原訴變更或追加他訴，但請求之
    基礎事實同一、擴張或減縮應受判決事項之聲明者，不在此
    限。民事訴訟法第255條第1項但書第2款、第3款定有明文。
    「請求之基礎事實同一」者，係指變更或追加之訴與原訴之
    主要爭點有其共同性，各請求利益之主張在社會生活上可認
    為同一或關連，而就原請求之訴訟及證據資料，於審理繼續
    進行在相當程度範圍內具有同一性或一體性，得期待於後請
    求之審理予以利用，俾先後兩請求在同一程序得加以解決，
    避免重複審理，進而為統一解決紛爭者即屬之（最高法院10
    0年度台抗字第716號民事裁定意旨參照）。查本件原告起訴
    時依民法第184條、第185條、第189條、第794條規定起訴，
    原訴之聲明第1項為：被告應連帶賠償新臺幣（下同）180萬
    元，及自訴狀送達翌日起至清償日止，按年息百分之5計算
    之利息（本院卷第13-17頁）；嗣於109年12月17日、110年4
    月1日言詞辯論期日追加民法第767條第1項前段及中段為請
    求權基礎，訴之聲明變更為：被告應連帶賠償1,846,573元
    ，及起訴狀繕本送達被告翌日起至清償日止，按年息百分之
    5計算之利息（本院卷第273、313頁），核屬擴張應受判決
    事項之聲明，與上開規定相符，應予准許。
貳、實體方面：
一、原告主張：
㈠、原告丙○○、甲○○為門牌號碼新竹市○○街000號房屋（下稱系爭
    房屋）之共有人，系爭房屋與新竹市○○段0000地號土地（下
    稱1541號土地）相鄰。1541號土地所有權人乙○○、起造人大
    筑建設有限公司（下稱大筑公司）、施工單位閎翔營造有限
    公司（下稱閎翔公司）於107年7月20日開始在1541號土地上
    興建房屋一棟（下稱系爭工程），於施工過程中，拆除破壞
    系爭房屋之左側牆壁（下稱系爭牆壁），被告另因施工不慎
    導致鐵皮破損、屋頂塌陷等，被告對原告之系爭房屋及系爭
    牆壁造成損害，原告於107年7月20日始知悉悉動工時間是10
    7年6月28日，原告於109年7月17日起訴請求損害賠償未罹於
    時效。爰依民法第184條、第185條、第189條、第794條、第
    767條第1項前段及中段等規定起訴。
㈡、訴之聲明：
  ⒈被告應連帶給付原告1,846,573元，及自訴狀送達被告之翌日
    起至清償日止，按年息百分之5計算之利息。
  ⒉訴訟費用由被告連帶負擔。
  ⒊如獲有利判決，原告願供擔保，請准宣告假執行。　　　　
二、被告答辯：
㈠、被告於105年間曾向原告等人提起拆屋還地之訴（案號：106
    年度竹簡字第244號，下稱拆屋還地案），原告於該案自承
    其並非系爭房屋之所有權人，不得再於本案為相反之主張。
    又原告雖提出房屋稅籍證明書，然房屋稅籍僅作為行政機關
    課稅管理之用，與房屋所有權之歸屬無涉。系爭房屋及系爭
    牆壁於被告施工前即有破損傾頹之情形，與被告施工行為無
    關，即便認被告須對原告負損害賠償之責，損害賠償範圍亦
    應以系爭房屋因被告施工行為而受損部分為限，且應扣除折
    舊。原告於107年6月間已知悉，遲至109年7月17日起訴，原
    告侵權行為損害賠償請求權已罹於2年時效而消滅。
㈡、答辯聲明：
　⒈原告之訴及假執行之聲請均駁回。
　⒉訴訟費用由原告負擔。
　⒊如受不利判決，被告願供擔保請准宣告假執行。　
三、兩造不爭執事項：
㈠、原告鄭建瑞、甲○○均為新竹市○○段0000號地號土地（下稱154
    7號土地）之共有人。
㈡、被告乙○○為1541號土地之所有權人。
㈢、由於坐落於1547號土地上，系爭牆壁有越界占用1541號土地
    之情事，被告於105年間向原告等人提起拆屋還地案，嗣後
    被告乙○○撤回起訴。
㈣、原告2人前以被告乙○○於107年6月間起僱工毀損系爭牆壁為由
    ，向臺灣新竹地方檢察署（下稱新竹地檢署）提告毀損（下
    稱刑事毀損案），嗣經新竹地檢署檢察官做成107年度偵字
    第12001號不起訴處分書，原告2人向臺灣高等檢察署（下稱
    高檢署）聲請再議，高檢署以108年度上聲議字第5254號處
    分書駁回再議。
四、本件爭點：
㈠、原告2人是否為系爭房屋之所有權人？權利範圍如何？
㈡、原告主張被告等造成系爭牆壁及系爭房屋受損，應負侵權行
    為損害賠償責任，是否有理由？
㈢、如原告對被告有侵權行為損害賠償請求權，其請求權是否因
    時效完成而消滅？
㈣、如原告之請求權尚未罹於時效，其請求被告賠償1,846,573元
    ，是否有理由？
五、法院之判斷：
㈠、原告主張系爭房屋為其所有，提出稅籍資料為證，被告否認
    。按稅捐機關就房屋所為稅籍資料納稅義務人之記載，雖與
    所有權之取得無必然關係，然參諸房屋稅原則上係向房屋所
    有人徵收（房屋稅條例第4條規定參照），且於一般交易習
    慣上，未辦保存登記房屋通常係藉由變更房屋稅籍登記事項
    之納稅義務人名義（俗稱過戶），而為完成讓與事實上處分
    權之表徵，是就未保存登記建物設籍登記為納稅義務人，如
    無反證，應可推認設籍登記之人為該未保存登記建物之所有
    人或事實上處分權人，故未辦保存登記建物之稅籍登記名義
    人，仍不失為證明所有權人方法之一。經查，門牌號碼新竹
    市○區○○街000號有10筆稅籍資料，分別記載起課年月為46年
    1月，然面積不同之課稅建物，有稅籍資料附卷可稽（本院
    卷第371-387、395-413頁、偵卷第42-52、61-65、68-71、8
    3-97、101-111頁）。其中稅籍編號00000000000，面積38.7
    3平方公尺之土竹造（土磚混合造）建物，納稅義務人為原
    告丙○○，持分比率33334/100000；稅籍編號00000000000，
    面積38.73平方公尺之土竹造（土磚混合造）建物，納稅義
    務人為原告丙○○，持分比率33333/100000；稅籍編號000000
    00000，面積38.73平方公尺之土竹造（土磚混合造）建物，
    納稅義務人為原告王效忠，持分比率33333/200000；稅籍編
    號00000000000，面積38.73平方公尺之土竹造（土磚混合造
    ）建物，納稅義務人為原告甲○○，持分比率33333/200000，
    有稅籍資料可佐(本院卷第19-23頁、106年度竹簡字第244號
    卷㈠第58-70、109-110頁)。被告抗辯原告曾於拆屋還地案中
    稱其非系爭房屋之所有權人云云，惟訴外人鄭武鑫於拆屋還
    地案時稱：本件爭訟的牆壁使用權是丙○○，所有權人我不知
    道為何人。只有土地所有權人，房屋是我祖先蓋的等語（本
    院卷第220頁、本院106年度竹簡字第244號民事卷㈠第89頁）
    。原告丙○○於拆屋還地案時稱：系爭建物，他是分成東廂房
    、西廂房，東廂房是我大伯鄭邦焯，另一兄弟是鄭邦圻，他
    們算是感情好，一人住在東邊，一人住在西邊，那道牆所有
    權是屬於誰，老實說我小時候，我是住在那裡，但是究竟屬
    於誰，我也不知道等語（本院卷第220頁、本院106年度竹簡
    字第244號民事卷㈠第90頁）。原告甲○○於拆屋還地案時稱：
    這面牆所屬的房屋，應該是我外公鄭邦圻留下來的。只知道
    是祖先蓋的，最先誰蓋的，不知道，只知道是媽媽那邊的祖
    先。新竹市○○段0000地號上的建物為百年平房，其所有權人
    已不可考等語（本院卷第224-226頁、106年度竹簡字第244
    號民事卷㈠第127-129頁、卷㈡第40頁）。原告固曾稱不知系
    爭房屋所有權人為何人，惟其原因乃門牌號碼新竹市○區○○
    街000號有10筆稅籍資料，系爭房屋係未經辦理保存登記之
    建物，因年代更迭有待確認查考各房屋之使用、處分權人。
    綜上以觀，原告之陳述與系爭房屋稅籍資料相符，應堪採信
    。系爭房屋之事實上處分權人應為原告丙○○、甲○○2人及王
    效忠，應有部分分別為原告丙○○66668/100000、原告甲○○33
    ,333/200000、訴外人王效忠33,333/200000。
㈡、因故意或過失，不法侵害他人之權利者，負損害賠償責任。
    故意以背於善良風俗之方法，加損害於他人者亦同。違反保
    護他人之法律，致生損害於他人者，負賠償責任。但能證明
    其行為無過失者，不在此限；數人共同不法侵害他人之權利
    者，連帶負損害賠償責任。不能知其中孰為加害人者亦同。
    造意人及幫助人，視為共同行為人。土地所有人開掘土地或
    為建築時，不得因此使鄰地之地基動搖或發生危險，或使鄰
    地之建築物或其他工作物受其損害。民法第184條、第185條
    、第794條定有明文。數人因過失不法侵害他人之權利，苟
    各行為人之過失行為，均為其所生損害共同原因，即所謂行
    為關連共同，亦足成立共同侵權行為，依民法第185條第1項
    前段之規定，各過失行為人對於被害人應負全部損害之連帶
    賠償責任（最高法院67年台上字第1737號民事判例意旨、司
    法院於66年6月1日召開變更判例會議66年例變字第1號民事
    判例意旨參照）。
㈢、經查，系爭房屋之受損情形經台灣省土木技師公會鑑定結果
    為：一、鑑定標的物施工前與施工過程之現況比對：因本案
    標的物於施工前並無進行現況鑑定，故依據申請單位施工前
    現場鑑界之現況相片（詳附件四）及與受損戶會勘訪談調查
    。綜合研判鑑定標的物於工地施工後有新增變化部份以照片
    編號記錄於附件六。二、損壞原因研判：根據現場會勘調查
    研判標的物之損壞現象，除了受一般性材料特性與外力因素
    影響外，工地於施工過程中，造成標的物土磚混合之牆體損
    壞，進而引致木樑屋頂塌落損壞（本院卷第113-115頁）。
    證人土木技師丁○○於本院審理中證稱：在現場看的時候，牆
    體有破損，有塌陷，部分屋頂還在。房子有部分區域還可以
    使用，原則上門進去的右手邊空間還有使用，是出租給人做
    辦公室使用，有辦公設備，也有人員。就損壞的區域是鄰近
    工地側的位置，屋架跟牆體都受損。鐵皮屋下面有一道木樑
    ，應該是照片4，已經塌陷，照片的左手邊就是工地側，就
    那個區域部分，牆體是因為施工的損壞造成上面的木樑斷落
    。牆體跟木構架是一個完整的系統，當牆壞掉之後，木樑就
    斷落。施工的時候我不在，但是就牆體的損壞應該是施工機
    具造成。樑掉下來，導致上面的屋頂板壞掉，因為沒有施工
    前的全貌，沒有現況鑑定報告，沒有辦法很明確判斷，底下
    有看到碎片，無法很精準確認那些碎片是不是屋頂板。照片
    8 、9 是屋頂破損的範圍，照片主要顯示現場破損的區域，
    但是實體修復上必須要整面跟完整的構架來看，不是哪裡破
    ，只修哪裡。原則上就是照片4 、8 、9 紀錄到屋架損壞的
    位置。我們的鑑定主要是以損壞的區域在修復時需要回復原
    來的的使用功能，相關的費用估列沒有涉及折舊問題。我估
    的方式是以整面去估，包含整道牆、連帶上面的屋架結構、
    以該區的樑柱搭到哪裡就是該處的面積。牆可以獨立，現在
    修的是單獨一面牆，木樑是橫向的，無法單獨區隔哪一段切
    段，要整個區塊的樑，牆是縱向的一道，沒有其他遮蔽。我
    估的牆、木架跟瓦片、木做天花板要0000000 元。牆改成2B
    紅磚牆，因為原來的牆體厚度約40公分，所以修復時也是以
    相近寬度的牆體做估列。歷史建築有一定文資審議程序，就
    這個工程的損害修復主要在屋頂、瓦片以及屋面板這些工項
    是參考相關的歷史建築修復再利用的工項及單價。這部分的
    費用與內容也其實都是目前常看到的工項費用。但實體的修
    復並沒有把他當作是歷史建築來認定等語（本院卷第313-31
    7頁）。是依上開鑑定結果及結論可知，被告於系爭工程施
    工過程中，造成系爭房屋左側之牆體損壞，進而導致與牆體
    連結之木構架及屋頂板坍塌，足認被告於施工過程中未為適
    當之防護及安全措施，致系爭房屋發生上開損害，被告大筑
    公司及閎翔公司係屬經營營造建物工作之人，其營造建物工
    作之性質及其使用之工具及方法本即有生損害鄰地房屋之危
    險，就系爭房屋之受損，應負賠償責任；被告乙○○為1547號
    土地所有權人，於建築房屋時造成系爭房屋受損，自應負損
    害賠償責任。民法第184條第1項前段所稱之權利，係指既存
    法律體系所明認之權利。所謂既存法律體系，應兼指法典（
    包括委任立法之規章）、習慣法、習慣、法理及判例。受讓
    未辦理所有權第一次登記之建物，受讓人雖因該建物不能為
    所有權移轉登記，而僅能取得事實上處分權，但該事實上處
    分權，具占有、使用、收益、事實上處分及交易等支配權能
    ，長久以來為司法實務所肯認，亦為社會交易之通念，自屬
    民法第184條第1項前段所稱之權利（最高法院106年度台上
    字第187號民事判決意旨參照）。原告依民法第184條、第18
    5條、第189條、第794條等規定，起訴請求被告連帶賠償系
    爭房屋所受損害，為有理由。
㈣、按負損害賠償責任者，除法律另有規定或契約另有訂定外，
    應回復他方損害發生前之原狀。第一項情形，債權人得請求
    支付回復原狀所必要之費用，以代回復原狀。民法第213條
    第1項及第3項定有明文。按債權的請求權，例如共有物侵權
    行為而滅失毀損之損害賠償請求權。固不在民法第821條規
    定之列。惟應以金錢賠償損害時（參照民法第196條、第215
    條）其請求權為可分債權。各共有人僅得按其應有部分。請
    求賠償。即使應以回復原狀之方法賠償損害。而其給付不可
    分者。依民法第293條第1項之規定。各共有人亦得為共有人
    全體請求向其全體為給付。故以債權的請求權為訴訟標的之
    訴訟。無論給付是否可分。各共有人均得單獨提起（司法院
    院字第1950號解釋文意旨參照）。民法第821條規定，各共
    有人對於第三人得就共有物之全部為本於所有權之請求，係
    指民法第767條所規定之物權請求權而言，並不及於共有人
    基於債之法律關係對於第三人為賠償之請求（最高法院94年
    度台上字第668號民事判決意旨參照）。            
㈤、本件鑑定報告僅就系爭房屋之修復重作工程費用部分進行估
    算，工程單價以臺北市建築物工程施工損壞鄰房件定單價分
    析報告修訂本及參考歷史建築修復再利用工程為損害修復單
    價估價。損壞修復費用估算，以恢復原有建築功能為原則。
    修復所需費用為1,846,573元（本院卷第115-117、175頁）
    。證人丁○○於本院審理中證稱：在我們的鑑定主要是以損壞
    的區域在修復時需要回復原來的使用功能，相關的費用估列
    沒有涉及折舊問題。回復原來的使用功能需具備牆體與屋架
    的構造。現在估列是以受損區域的範圍去估列。是以完整獨
    立的範圍去認定，不是以單獨牆面跟頂板去認定。我估算的
    範圍有可能有些是因為年久失修而壞掉，因為沒有施工前的
    現況調查，無法很明確的區隔哪些是施工，哪些是建材本身
    年久失修而造成的損害。鑑定報告損壞原因記載「一般性材
    料特性與外力因素影響外」，主要是說建材本身年久失修，
    或是遭遇過地震的震動影響，這些是比較屬於與施工無關的
    因素。整個房屋的損害，除了施工因素外，可能包含材料或
    外力的影響會造成房屋裂損，但因為沒有施工前的現況鑑定
    報告去做明確的時間點切割來判斷。如果有施工前更多的資
    料來確認屋況是可以進一步確認，因為我沒有資料，所以無
    法確認。當時除了鑑界照片外，受損戶的描述也是一個佐證
    。我估的方式是以整面去估，包含整道牆、連帶上面的屋架
    結構、以該區的樑柱搭到哪裡就是該處的面積。牆可以獨立
    ，現在修的是單獨一面牆，木樑是橫向的，無法單獨區隔哪
    一段切段，要整個區塊的樑，牆是縱向的一道，沒有其他遮
    蔽。我估的牆、木架跟瓦片、木做天花板要1,846,573元。
    牆改成2B紅磚牆，因為原來的牆體厚度約40公分，所以修復
    時也是以相近寬度的牆體做估列等語（本院卷第314-318頁
    ）。
㈥、被告復抗辯系爭房屋於施工前即有年久失修、內部草木叢生
    、傾頹破損之情形，故修復費用應扣除系爭房屋原有損害等
    語。系爭房屋因被告施作系爭工程而受有損害，已如前述，
    然參以拆屋還地案之承審法官於106年3月23日至現場勘驗結
    果：聲請人（即被告乙○○）所指牆面其上有樹根盤踞，微微
    往聲請人之土地突出，該牆面為磚造，所屬建物正面是鐵門
    ，屋頂為鐵皮屋頂，建物後方無屋頂，僅有牆面（106年度
    竹簡字第244號民事卷㈠第156頁），丙○○於106年度竹簡字第
    244號民事事件中稱：房屋有弄鐵皮的原因，那個房屋會漏
    水，不勝其煩，所以才用鐵皮弄起來，且是老房子，那時沒
    有抓漏，抓漏的也沒辦法，所以才用鐵皮蓋在房屋上等語（
    106年度竹簡字第244號民事卷㈠第90頁）。另有原告丙○○及
    被告乙○○於拆屋還地案、原告對乙○○提出刑事毀棄損壞之照
    片附卷可佐（本院卷第237-245頁、竹簡卷103-105、137-14
    0、215-219頁、偵卷第30-31、68-71、74、82-85、100-111
    、130-136頁），並經本院依職權調閱該案卷宗查明（106年
    度竹簡字第244號民事卷㈠第132-140頁、卷㈡第10-12頁）。
    查系爭房屋之構造形式為土磚混和造，系爭房屋屋齡部分，
    依稅籍證明書所載，起課年月為46年1月，故系爭房屋迄本
    件起訴時應已使用63年餘，於修復時以新品換舊品，自應予
    折舊。依行政院公布之「固定資產耐用年數表」及「固定資
    產折舊率表」規定，磚構造之房屋耐用年數為25年（本院卷
    第351頁），依定率遞減法每年折舊1000分之88，另依營利
    事業所得稅查核準則第95條第6項規定「 固定資產提列折舊
    採用定率遞減法者，以1年為計算單位，其使用期間未滿1年
    者，按實際使用之月數相當於全年之比例計算之，不滿1月
    者，以1月計」，系爭房屋起課年月46年1月，已使用61年餘
    ，則零件扣除折舊後之修復費用估定為59,569元（詳如附表
    之計算式）。原告主張系爭房屋於107年受有損害，斯時系
    爭房屋顯已逾耐用年限。依鑑定報告之損害修復費用估算表
    ，系爭房屋之修復項目及費用包括⒈既有牆面、屋架拆除229
    ,200元。⒉木構造屋架（含損料及工資）248,400元。⒊屋面
    板（含固定料件及防水）128,205元。⒋脊瓦鋪設（含固定料
    件）69,300元。⒌瓦片鋪設（含洩水條、瓦條）103,950元。
    ⒍木作天花板249,480元。⒎砌2B紅磚牆（含粉刷）392,453元
    。⒏廢料清理及運雜費85,259元。⒐其他費用99,469元。⒑稅
    捐及管理費240,857元。其中⒉木構造屋架（含損料及工資）
    248,400元、⒊屋面板（含固定料件及防水）128,205元、⒋脊
    瓦鋪設（含固定料件）69,300元、⒌瓦片鋪設（含洩水條、
    瓦條）103,950元、⒍木作天花板249,480元⒎砌2B紅磚牆（含
    粉刷）392,453元，應係包含工資與材料費用，參酌臺北市
    建築物工程施工損害鄰房鑑定單價分析報告書記載：砌1B紅
    磚牆之建築材料與工資費用之比例為48%、52%；水泥瓦之建
    築材料與工資費用之比例為43%、57%、蓋塑膠浪板之建築材
    料與工資費用之比例為49%、51%；夾板天花板之建築材料與
    工資費用之比例為47%、53%，平均計算後建築材料與工資費
    用之比例為47%、53%，依此比例計算，工資費用應為631,64
    8元【計算式：（248,400＋128,205＋69,300＋103,950＋249,48
    0＋392,453）53%＝631,648，元以下四捨五入）】為材料費
    用應為560,140元【計算式：（248,400＋128,205＋69,300＋10
    3,950＋249,480＋392,453）47%＝560,140，元以下四捨五入
    ）】，材料既以新品更換，依上開說明，應扣除折舊，上開
    工項扣除折舊後得請求之材料費用為56,014元（詳如附表之
    計算式），工資費用1,286,433元（計算式：229,200＋85,25
    9＋99,469＋240,857＋631,648＝1,286,433元，元以下四捨五入
    ）毋庸計算折舊，以上原告得請求之修復金額共為1,342,44
    7元（計算式：1,286,433(工資費用)＋56,014(已計算折舊之
    材料費用)＝1,342,447元）。
㈦、被告抗辯系爭房屋非歷史建築，鑑定報告參考歷史建築之修
    復工項及單價顯非妥適云云。經查，證人丁○○於本院審理中
    證稱：歷史建築有一定文資審議程序，就這個工程的損害修
    復主要在屋頂、瓦片以及屋面板這些工項是參考相關的歷史
    建築修復再利用的工項及單價。這部分的費用與內容也其實
    都是目前常看到的工項費用。但實體的修復並沒有把他當作
    是歷史建築來認定。歷史建築的維護在施工過程上有需要特
    殊認定的匠師來施工，以本案來說在費用估列上並未以此來
    做認定等語（本院卷第315頁）。是鑑定報告僅係因屋頂、
    瓦片等施工項目屬歷史建築常見之修復內容，而參考相關單
    價予以計算修復費用，並未以如同歷史建築須有專業人員施
    工之標準估算，被告之抗辯尚難憑採。
㈧、按因侵權行為所生之損害賠償請求權，自請求權人知有損害
    及賠償義務人時起，2年間不行使而消滅，民法第197條第1
    項定有明文。次按關於侵權行為損害賠償請求權之消滅時效
    ，應以請求權人實際知悉損害及賠償義務人時起算。被告抗
    辯原告於109年7月17日始起訴，其請求權已罹於2年時效等
    語。就原告甲○○之部分，難認有罹於2年時效期間之情事，
    原告甲○○請求被告連帶負損害賠償責任，應屬有據。至原告
    丙○○之部分，原告訴訟代理人雖稱：原告是在107年7月20日
    才知悉此事，當時原告仍在國外，一直到107年9月間始返國
    ，才確認此事，原告在109年7月17日訴請損害賠償，並未罹
    於時效，關於不起訴處分書所載犯罪時間為107年6月28日部
    分，是原告回來後，詢問他人才知道動工時間是在107年6月
    28日，但是跟原告知悉房屋遭侵害時間點是兩回事等語（本
    院卷第273頁），然原告丙○○於107年7月22日警詢中稱：因
    為我之前與乙○○有土地的鑑界糾紛，我的房屋地號是新竹市
    ○○段0000號，乙○○的地號為1541號，有於新竹地方訴訟一段
    很長的時間，之後法官請他撤回告訴，我於107年6月12日發
    現我的房屋之牆壁遭人為毀損，之後於107年6月28日發現我
    的房屋之牆壁遭怪手嚴重毀損，大部分的牆壁皆被怪手破壞
    ，挖到剩平地。第一次我不確定，第二次確實是使用怪手，
    當時有請警察到場，有看到怪手停在那裡等語（臺灣新竹地
    方檢察署107年度偵字第12001號偵查卷（下稱偵卷）4-5頁
    ），乙○○僱傭之宋堉瀧於108年1月9日偵訊中證稱：我是乙○○的員工。我是北門段1514地號工地負責人，從去年三月開
    始施工。107年6月12日我沒施工，6月28日當日我以怪手移
    除1547地號地上物的外牆樹根，移除樹根時，牆壁會自然倒
    坍，7月20日當日我沒施工。107年9月20日我架設C型鋼架在
    自己土地上，我沒固定在告訴人的牆壁上，...我架設C型鋼
    架是為了保護施工人員安全，還有預防告訴人建物倒崩作為
    。我是依乙○○指示施工等語（偵卷第58頁）。是原告丙○○於
    107年6月28日顯已知悉系爭房屋之牆壁因被告施工而受損之
    情形，其於109年7月17日起訴，有收狀戳章可佐（本院卷第
    11頁），原告丙○○本件系爭房屋損害賠償請求權已罹於2年
    請求權時效，被告抗辯原告丙○○之損害賠償請求權業已罹於
    時效而消滅，核屬有據，原告丙○○請求被告連帶賠償，為無
    理由，應予駁回。
㈨、從而，原告甲○○按其系爭房屋應有部分33333/200000分，得
    請求被告連帶賠償之金額為223,739元【1,342,447(33333/
    200000)＝223,739元】。
㈩、末按，「給付有確定期限者，債務人自期限屆滿時起，負遲
    延責任；給付無確定期限者，債務人於債權人得請求給付時
    ，經其催告而未為給付，自受催告時起，負遲延責任；其經
    債權人起訴而送達訴狀，或依督促程序送達支付命令，或為
    其他相類之行為者，與催告有同一之效力」、「遲延之債務
    ，以支付金錢為標的者，債權人得請求依法定利率計算之遲
    延利息」、「應付利息之債務，其利率未經約定，亦無法律
    可據者，週年利率為百分之5」，民法第229條第2項、第233
    條第1項前段及第203條分別定有明文。本件原告之請求，係
    以支付金錢為標的，未約定利率，原告請求自起訴狀繕本送
    達（109年8月21日送達被告，有送達證書可佐，見本院卷第
    83-87頁）之翌日即109年8月22日起至清償日止，按年息百
    分之5計算之利息，為有理由，應予准許。
、綜上所述，原告依民法第184條、第185條、第189條、第794
    條等規定，請求被告連帶給付原告甲○○223,739元，及自109
    年8月22日起至清償日止，按年息百分之5計算之利息，為有
    理由，應予准許；逾此範圍之請求均為無理由，應予駁回。
    　
六、本判決主文第1項所命被告給付之金額未逾50萬元，應依民
    事訴訟法第389條第1項第5款之規定依職權宣告假執行。被
    告陳明願供擔保，聲請宣告免為假執行宣告，經核無不合，
    爰酌定被告免為假執行宣告之擔保金額。至於原告敗訴部分
    ，其假執行之聲請已失所依附，應併予駁回之。
七、本件判決基礎之事證已臻明確，兩造其餘之攻擊或防禦方法
    及所用之證據，核均與本判決結果無影響，爰不一一予以論
    列，附此敘明。
八、據上論結，本件原告之訴為一部有理由、一部無理由，依民
    事訴訟法第79條、第85條第2項、第390條第2項、第392條第
    2項，判決如主文。
中　　華　　民　　國　 110　　年　　5　　 月　　31　　日
　　　　　　　　　民事第二庭　　法　官　林麗玉
以上正本係照原本作成。
如對本判決上訴，須於判決送達後20日內向本院提出上訴狀。併
繳納上訴裁判費。
中　　華　　民　　國　 110　　年　　5　　 月　　31　　日
　　　　　　　　　　　　　　　　書記官　郭春慧



附表
-----
折舊時間           金額
第1年折舊值        560,140×0.088=49,292
第1年折舊後價值    560,140-49,292=510,848
第2年折舊值        510,848×0.088=44,955
第2年折舊後價值    510,848-44,955=465,893
第3年折舊值        465,893×0.088=40,999
第3年折舊後價值    465,893-40,999=424,894
第4年折舊值        424,894×0.088=37,391
第4年折舊後價值    424,894-37,391=387,503
第5年折舊值        387,503×0.088=34,100
第5年折舊後價值    387,503-34,100=353,403
第6年折舊值        353,403×0.088=31,099
第6年折舊後價值    353,403-31,099=322,304
第7年折舊值        322,304×0.088=28,363
第7年折舊後價值    322,304-28,363=293,941
第8年折舊值        293,941×0.088=25,867
第8年折舊後價值    293,941-25,867=268,074
第9年折舊值        268,074×0.088=23,591
第9年折舊後價值    268,074-23,591=244,483
第10年折舊值        244,483×0.088=21,515
第10年折舊後價值    244,483-21,515=222,968
第11年折舊值        222,968×0.088=19,621
第11年折舊後價值    222,968-19,621=203,347
第12年折舊值        203,347×0.088=17,895
第12年折舊後價值    203,347-17,895=185,452
第13年折舊值        185,452×0.088=16,320
第13年折舊後價值    185,452-16,320=169,132
第14年折舊值        169,132×0.088=14,884
第14年折舊後價值    169,132-14,884=154,248
第15年折舊值        154,248×0.088=13,574
第15年折舊後價值    154,248-13,574=140,674
第16年折舊值        140,674×0.088=12,379
第16年折舊後價值    140,674-12,379=128,295
第17年折舊值        128,295×0.088=11,290
第17年折舊後價值    128,295-11,290=117,005
第18年折舊值        117,005×0.088=10,296
第18年折舊後價值    117,005-10,296=106,709
第19年折舊值        106,709×0.088=9,390
第19年折舊後價值    106,709-9,390=97,319
第20年折舊值        97,319×0.088=8,564
第20年折舊後價值    97,319-8,564=88,755
第21年折舊值        88,755×0.088=7,810
第21年折舊後價值    88,755-7,810=80,945
第22年折舊值        80,945×0.088=7,123
第22年折舊後價值    80,945-7,123=73,822
第23年折舊值        73,822×0.088=6,496
第23年折舊後價值    73,822-6,496=67,326
第24年折舊值        67,326×0.088=5,925
第24年折舊後價值    67,326-5,925=61,401
第25年折舊值        61,401×0.088=5,403
第25年折舊後價值    61,401-5,403=55,998


附註：
採用定率遞減法者，其最後一年之折舊額，加歷年折舊累計額，
其總和不得超過該資產成本原額之十分之九。是以應為56,014元
。